【裁判字號】    97,竹小,35
【裁判日期】    970131
【裁判案由】    給付貨款
【裁判全文】
臺灣新竹地方法院民事小額判決          97年度竹小字第35號
原      告  鮮喝水製造廠股份有限公司
法定代理人  乙○○
訴訟代理人  甲○○
            錢炳村律師
被      告  台灣集成電路技術服務股份有限公司
法定代理人  丁○○
訴訟代理人  丙○○
上列當事人間請求給付貨款事件，本院於民國九十七年一月十八
日辯論終結，判決如下：
    主      文
被告應給付原告新臺幣陸仟肆佰伍拾元，及自民國九十六年十月
二十日起至清償日止，按年息百分之五計算之利息。
原告其餘之訴駁回。
訴訟費用新臺幣壹佰貳拾元由被告負擔，餘新臺幣捌佰柒拾柒
元由原告負擔。
本判決第一項得假執行。但被告如以新臺幣陸仟肆佰伍拾元為原
告預供擔保後，得免為假執行。
    事實及理由
一、事實摘要：
（一）原告起訴主張：
    (一)兩造於民國九十五年三月二十四日簽訂專案合約，約定由
      原告提供「高含氧活礦飲用水」優惠方案給被告，專案價
      格每30桶新臺幣（下同）2,625元（即每桶87.5元），約
      期二年，即自九十五年六月一日起至九十七年五月三十一
      日止，被告應達成飲用水每月月用量30桶以上，並由被告
      以購卡（每卡30桶）進用該飲用水。詎被告自九十五年六
      月起除九十六年三月份外，均未達約定之月用量，至約期
      期滿止違約總金額共52,463元。
    (二)被告自九十五年六月起除六十六年三月份外，均未達約定
      月用量30桶以上，故迄至九十六年六月止，共計有十二個
      月份均未達約定月用量30桶以上，合計此十二個月份共違
      約未達約定月用量共98桶；另九十六年七月份違約未達約
      定月用量21桶；又自九十六年八月一日起未再進用，故迄
      至九十七年五月三十一日約期期滿日止之期間，共計違約
      未達約定月用量共300桶（即10月×30桶＝300桶），總計
      被告違約之數量達419桶，違約之總金額共36,663元（即
      419 桶×87.5元＝36,663元）。
    (三)又原告提供被告免費使用之專案硬體設備包括桌上型溫熱
      開飲機1台，每台單價2,000元；落地型冰溫熱開飲機1台
      ，每台單價9,000元；飲用水桶14支，每支300元（共4200
      元）；飲用水桶專用套架6支，每支100元（共600元），
      合計價值15,800元（即2000元＋9000元＋4200元＋600元
      ＝15,800元）。
    (四)原告係以接單生產方式經營，設備及人事需按照實際情況
      擴充編制，無法隨時終止或減少，本件承接時又以極低價
      格配合，至今物價節節上漲，實已幾無利潤可言，但原告
      絕對會以合約之誠信原則完成執行。惟若遇本件客戶即被
      告因安裝他牌飲水機，不顧誠信，逕行大規模減量配合，
      雖經原告多次派員懇切溝通均無效，原告損失慘重，不得
      已始提出訴訟。實際上被告違約後，原告除每桶飲用水約
      18元毛利滅失外，飲用水部分尚須負擔成本27,235元及硬
      體15,800元之損失。
    (五)爰依兩造合約第二、四條之約定提起本件訴訟，為此聲明
      ：
    (1)被告應給付原告52,463元，及自支付命令送達翌日即九
      十六年十月二十日起至清償日止，按年息百分之五計算之
      利息。
    (2)訴訟費用由被告負擔。
（二）被告答辯：
    (一)兩造固確簽訂上開專案合約，惟被告自九十一年間開始均
      係以購買回數卡方式進用飲用水，並無約定每月月用量要
      達30桶以上。又系爭專案合約終止前（即九十五年六月迄
      至九十六年六月底止），被告已向原告購買回數卡十一張
      。
    (二)被告已在九十六年五月底通知原告自九十六年七月起終止
      合約，原告亦已於九十六年十月十一日取回免費供被告使
      用之「桌上型溫熱開飲機」、「落地型冰溫熱開飲機」、
      「飲用水桶」、「飲用水桶專用套架」等專案硬體設備，
      只缺損四個「飲用水桶」，但被告有提供押桶費可扣除此
      部分費用。
    (三)綜上，原告之請求依法無據，應予駁回。為此答辯聲明：
    (1)原告之訴駁回。
    (2)訴訟費用由原告負擔。
    (3)如受不利判決，願供擔保請准宣告免為假執行。
二、本院判斷之理由：
（一）兩造間不爭執之事實：
    (一)原告為配合飲用水之大量或長期特定使用戶，由原告提供
      開飲機或飲用水桶免費使用專案。（參原告提出之「鮮喝
      水製造廠股份有限公司專案合約書」影本）。
    (二)兩造依原告提供之上開專案，於九十五年三月二十四日簽
      訂「鮮喝水製造廠股份有限公司專案合約書」，專案合約
      第一條約定：「合約期間鮮喝水製造廠股份有限公司（以
      下簡稱甲方）提供台灣集成電路技術服務股份有限公司（
      以下簡稱乙方）下列配備：高含氧活礦飲用水專案價格30
      桶2,625元、桌上型溫熱開飲機壹臺專案配合、落地型冰
      溫熱開飲機壹台專案配合、飲用水桶壹拾肆支專案配合、
      飲用水桶專用套架陸支專案配合（按依合約第四條，專案
      配合即免費提供使用）」；專案合約第二條約定：「甲方
      提供上述優惠方案給乙方，乙方應達成飲用水每月月用量
      參拾桶以上」；專案合約第四條約定：「甲方於本專案提
      供乙方開飲機之良品，保固期三個月，乙方應以善良管理
      人之責任於本約用水地址注意使用．．．保固期外開飲機
      如遇故障，由甲方按實際耗材零件報價維修及處理，人為
      疏失損壞不堪使用、遺失或違約則須由乙方負責賠償甲方
      ．．．飲用水桶每支參佰元．．．」；專案合約第六條約
      定：「本合約到期即視為自動繼續續約原約期，若任何一
      方不願續約或中途停止配合，應於合約到期前一個月通知
      ，甲方得立即將所有合約內約定物品取回。」；專案合約
      第七條約定：「雙方約定使用期二年，自民國九十五年六
      月一日至九十七年五月三十一日止。」（參原告提出之「
      鮮喝水製造廠股份有限公司專案合約書」影本）。
    (三)兩造簽訂上開專案合約後，由被告向原告以購買回數卡方
      式進用飲用水，每張回數卡可進用飲用水30桶，被告於合
      約期間迄至九十六年六月止，共已向原告購買回數卡十一
      張使用。（參原告提出之回數卡出貨單）。
    (四)被告自九十五年六月起迄至九十六年六月間止（共十三個
      月），除九十六年三月份達成約定月用量30桶以上數量（
      當月月用量42桶）外，其餘十二個月均未達約定月用量30
      桶以上數量，合計此十二個月共違約未達約定月用量共98
      桶；另九十六年七月份僅進用9桶；又自九十六年八月一
      日起未即再進用。（參原告提出之被告未按合約履行月用
      量表）。
    (五)被告於九十六年十月十五日以新竹科學園郵局第426號存
      證信函函覆原告稱被告已於九十六年五月底通知原告自九
      十六年七月起終止合約。（參被告提出之新竹科學園郵局
      第426號存證信函）。
    (六)原告確已於九十六年十月十一日取回免費供被告使用之專
      案配合硬體設備包括桌上型溫熱開飲機1台；落地型冰溫
      熱開飲機1台；飲用水桶10支；飲用水桶專用套架6支，僅
      缺損飲用水桶4支。（參被告提出之原告九十六年十月十
      一日出貨單影本）。
（二）本件兩造間主要之爭執要點厥為：
    (一)被告未依合約達飲用水月用量，原告得否請求被告給付未
      達飲用水月用量之貨款？
    (二)依合約第六條之約定，是否兩造於契約期滿前均有任意終
      止權？
    (三)被告是否確已於九十六年五月底通知原告自九十六年七月
      起終止系爭專案合約？
    (四)倘系爭專案合約確經合法終止，則原告於系爭專案合約終
      止後取回免費供被告使用之「開飲機」、「飲用水桶」、
      「飲用水桶專用套架」等專案硬體設備，是否仍得依合約
      第四條之約定請求被告賠償免費供被告使用之「開飲機」
      、「飲用水桶」、「飲用水桶專用套架」等專案硬體設備
      價額？
（三）得心證之理由：
    (一)查兩造間簽訂之系爭「鮮喝水製造廠股份有限公司專案合
      約書」前言及第一條已明白揭櫫系爭合約乃係原告針對原
      告之大量或長期特定使用戶（包括被告）提供之專案合約
      ，而由原告提供免費之開飲機及飲用水桶、飲用水桶專用
      套架等專案硬體設備供被告使用，且由原告提供較市價低
      廉之飲用水專案價格每30桶2,625元供被告使用，被告則
      應於合約期間達成飲用水每月月用量30桶以上之數量。揆
      諸上開約定，顯然原告提供上開專案優惠方案予被告，確
      係植基在被告同意達成飲用水每月月用量30桶以上數量之
      基礎上，而以被告同意達成飲用水每月月用量30桶以上數
      量為要件，二者核均係屬合約之必要之點，兩造自應均受
      拘束。據此，被告於「合約終止前期間內」（按系爭專案
      合約已於九十六年七月起終止，詳如後述）確有達成飲用
      水每月月用量30桶以上數量之義務，應堪以認定。從而，
      原告主張被告應給付原告於「合約終止前期間內」未達成
      飲用水每月月用量之貨款，即非無據。至被告抗辯係以購
      買回數卡方式進用飲用水一節，固為原告所不爭執。惟按
      ，當事人主張有利於己之事實者，就其事實有舉證之責任
      。民事訴訟法第二百七十七條前段定有明文。查兩造間所
      簽訂之系爭專案合約既已明訂被告於合約期間確有達成飲
      用水每月月用量30桶以上數量之義務，被告復無法舉證證
      明兩造於系爭專案合約訂立後另有使用回數卡方式進用飲
      用水不受專案合約應達成飲用水每月月用量30桶以上數量
      限制之合意，故被告辯稱伊係以購買回數卡方式進用飲用
      水，並無約定每月月用量要達30桶以上云云，即尚屬無據
      。
    (二)第查，兩造間就系爭專案合約固定有二年期間，惟系爭專
      案合約第六條同時約定：「本合約到期即視為自動繼續續
      約原約期，若任何一方不願續約或中途停止配合，應於合
      約到期前一個月通知，甲方得立即將所有合約內約定物品
      取回。」揆諸此項約定，應係指：(1)本合約到期原則上即
      視為自動繼續續約原約期；(2)本合約到期原則上視為自動
      繼續續約原約期，惟若任何一方不願續約，則應於合約到
      期前一個月通知，甲方得立即將所有合約內約定物品取回
      ；(3)若任何一方中途停止配合，甲方得立即將所有合約內
      約定物品取回。因此，依此項約定，顯然兩造均有中途停
      止配合之『任意終止權』甚明，此觀原告訴訟代理人於本
      院另案九十六年度訴字第七一七號給付貨款事件亦自認依
      系爭專案合約第六條約定，兩造確均有於合約到期前之任
      意終止權，被告對此亦不爭執（參九十六年十一月二十八
      日調解筆錄及被告提出之存證信函）。據此，依系爭專案
      合約第六條之約定，兩造確均有於合約到期前之『任意終
      止權』，亦堪以認定。
    (三)再查，被告自九十五年六月間起迄至九十六年六月間止（
      按系爭專案合約已於九十六年七月起終止，詳如後述），
      雖九十六年三月份之飲用水月用量為42桶，已逾合約所定
      飲用水月用量30桶以上之數量，而其餘十二個月均違約未
      依合約達成飲用水每月月用量30桶以上之數量（合計此十
      二個月共違約未達約定月用量共98桶），然揆諸上開說明
      ，原告自仍得請求被告給付「合約終止前期間內」共計十
      三個月每月月用量30桶之貨款（即其中十二個月均未達月
      用量30桶之數量，原告本即得依約請求該十二個月每月月
      用量30桶之貨款；至九十六年三月份月用量雖達42桶，然
      原告仍僅得請求該月月用量30桶之貨款，蓋自九十五年六
      月至九十六年二月期間，被告均未達月用量30桶之數量，
      原告雖仍得請求被告給付此期間每月月用量30桶之貨款，
      惟原告仍有交付被告此期間每月月用量不足30桶差額飲用
      水之義務，而此期間每月月用量不足30桶差額飲用水之數
      量共88桶，已遠逾九十六年三月份月用量逾30桶以上之12
      桶之數量，故九十六年三月份月用量逾30桶以上之12桶部
      分，原告自不得向原告請求）。又依系爭專案合約並未約
      定被告達成月用量逾30桶以上部分可抵充其他月份月用量
      不足30桶之數量，故被告於九十六年三月份雖達成月用量
      30桶以上，達42桶，有原告提出之被告未按合約履行月用
      量表在卷可證，然逾30桶以上之12桶部分仍不得抵充其他
      月份未達月用量30桶之數量（即此逾30桶以上之12桶部分
      僅可視為自九十五年六月至九十六年二月期間，原告仍有
      交付被告此期間每月月用量不足30桶差額飲用水義務之一
      部分，已如上述，而不得以此12桶抵充另外十二個月未依
      合約達成飲用水每月月用量30桶之數量）。據此，被告自
      九十五年六月間起迄至九十六年六月間止，合計即應給付
      原告共十三個月月用量各30桶之貨款。
    (四)再依系爭專案合約第六條之約定，兩造確均有於合約到期
      前之「任意終止權」，已如上述，而被告確已於九十六年
      五月底通知原告自九十六年七月起終止系爭專案合約，已
      據被告於九十六年十月十五日以新竹科學園郵局第426號
      存證信函函覆原告上情，而提出該新竹科學園郵局第426
      號存證信函影本在卷可證外；且原告係於九十六年十一月
      二十八日調解期日即為上開抗辯，原告亦於九十六年十一
      月二十八日調解期日即當庭否認被告之上開抗辯，有本院
      九十六年十一月二十八日調解筆錄在卷可稽，然原告於上
      開調解期日後，又於九十六年十二月二十七日提出陳報狀
      （同年月三十一日送達本院）檢附被告未按合約履行月用
      量表，而於該被告未按合約履行月用量表上載明被告確係
      「至七月．．．且停止配合」，有原告提出之陳報狀檢附
      被告未按合約履行月用量表在卷可稽，核其用語確與系爭
      專案合約第六條任意終止權約定之「若任何一方．．．中
      途停止配合」用語完全相符；參以被告亦已於九十六年十
      月十一日配合原告取回包括桌上型溫熱開飲機1台、落地
      型冰溫熱開飲機1台、飲用水桶10支、飲用水桶專用套架6
      支等專案硬體設備，僅缺損飲用水桶4支，有被告提出之
      原告九十六年十月十一日出貨單影本在卷可參，在在均足
      堪認原告此部分之抗辯確係屬實，堪足採信。據此，足認
      被告確已依系爭專案合約第六條之約定，自九十六年七月
      起即終止兩造間之系爭專案合約，而原告亦已依約取回除
      缺損飲用水桶4支外合約內之其餘「開飲機」、「飲用水
      桶」、「飲用水桶專用套架」等專案硬體設備。至原告空
      言否認被告有在九十六年五月底通知原告自九十六年七月
      起終止系爭專案合約云云，則難以採憑。此外，被告雖依
      約自九十六年七月起即終止兩造間之系爭專案合約，然依
      原告提出之被告未按合約履行月用量表所載，被告於九十
      六年七月份仍向原告進用飲用水9桶，有原告提出之被告
      未按合約履行月用量表在卷可證，惟此顯係被告誤認係以
      回數卡方式進用飲用水，無須受每月月用量之限制，而得
      任意以回數卡之數量使用所致（即被告誤認每月月用量不
      受30桶以上之限制，而以實際使用回數卡之數量為準），
      此觀自九十五年六月至九十六年六月止，被告共向原告購
      買十一張回數卡，折合飲用水為330桶（即11張×30桶＝3
      30桶），然被告於此期間共僅向被告進用飲用水304桶，
      加計九十六年七月份進用9桶，合計亦僅共313桶，均未達
      被告認知之330桶，故顯然被告確係因誤認而認九十六年
      七月份進用飲用水9桶係回數卡之剩餘可使用部分，尚難
      因此即認被告抗辯兩造間之系爭專案合約已於九十六年七
      月起即終止一節不可採。又被告於「合約終止前期間內」
      確有達成飲用水每月月用量30桶以上數量之義務，原告亦
      得請求被告給付「合約終止前上開期間內」共計十三個月
      月用量各30桶之貨款，然被告亦得據以請求原告交付此期
      間每月月用量不足30桶差額飲用水之義務，而自九十五年
      六月至九十六年六月止，除九十六年三月份外，被告得據
      以請求原告交付此期間每月月用量不足30桶差額飲用水之
      數量共98桶，經扣除九十六年三月份月用量逾30桶以上之
      12桶部分後，被告得據以請求原告交付此期間每月月用量
      不足30桶差額飲用水之數量尚有共86桶。從而，兩造間之
      系爭專案合約於九十六年七月起終止後，被告雖於九十六
      年七月份再向原告進用飲用水9桶，然此飲用水9桶仍在上
      開被告得請求原告交付飲用水差額86桶之範圍內，原告自
      不得再向被告請求此九十六年七月份進用飲用水9桶之價
      額。（綜合言之，原告得請求被告給付「合約終止前期間
      內」共計十三個月月用量各30桶之貨款，然被告尚得請求
      原告交付此期間每月月用量不足30桶差額飲用水之數量共
      77 桶【即86－9＝77】）。
    (五)綜據上述，兩造系爭專案合約雖經被告於九十六年七月起
      合法終止，然被告於「合約終止前期間內」既有達成飲用
      水每月月用量30桶以上數量之義務，則原告主張得請求被
      告給付「合約終止前期間內」共計十三個月月用量各30桶
      之貨款，固非無據。惟查，被告於系爭專案合約終止前期
      間內（即自九十五年六月起至九十六年六月止期間）已向
      原告購買支付十一個月回數卡之貨款，則原告應尚僅得向
      被告請求二個月月用量各30桶之貨款即5,250元（即2,625
      ×2＝5,250）。至原告另主張被告應給付自九十六年七月
      起至九十七年五月三十一日約期期滿日止未達成飲用水每
      月月用量之貨款部分，則因系爭專案合約已據原告合法終
      止，自屬無據。
    (六)末查，觀諸系爭專案合約第四條約定之意旨，乃係兩造間
      就原告免費提供被告使用之「開飲機」、「飲用水桶」、
      「飲用水桶專用套架」等專案硬體設備之危險負擔特約，
      被告應以善良管理人之責任注意使用該「開飲機」、「飲
      用水桶」、「飲用水桶專用套架」等專案硬體設備，如有
      人為疏失損壞不堪使用、遺失或違約，即須由被告負賠償
      責任，顯然此所謂「違約」應係指被告未盡善良管理人責
      任之違約，致該「開飲機」、「飲用水桶」、「飲用水桶
      專用套架」等專案硬體設備損害而言。據此，原告主張被
      告缺損四個飲用水桶，而依系爭專案合約第四條之約定，
      請求被告賠償四個飲用水桶之損失共1,200元（即4×300
      ＝1,200），即非無據。至被告辯稱有提供押桶費可供扣
      抵云云，並提出訴外人新柏億事業有限公司九十一年十一
      月十四日、九十一年八月三日出貨單等影本為證，惟為原
      告所否認，且觀諸該出貨單所載日期為九十一年間，與系
      爭專案合約期間已相距達三、四年，況在法律上，訴外人
      新柏億事業有限公司亦為獨立之法人，縱然被告確曾提供
      訴外人新柏億事業有限公司押桶費，亦屬被告與訴外人新
      柏億事業有限公司間之另一民事糾葛，而與原告無涉，故
      被告此部分所辯，即不足採認。另原告依系爭專案合約免
      費提供被告使用之「開飲機」、「飲用水桶」、「飲用水
      桶專用套架」等專案硬體設備，除其中飲用水桶四個缺損
      未取回外，均已據原告依系爭專案合約第六條合法終止後
      取回，原告復未主張或舉證被告有人為疏失損壞致該已取
      回之「開飲機」、「飲用水桶」、「飲用水桶專用套架」
      等專案硬體設備不堪使用、遺失或未盡善良管理人注意義
      務致該已取回之「開飲機」、「飲用水桶」、「飲用水桶
      專用套架」等專案硬體設備毀損、滅失之情事，則原告另
      主張被告「違約」未達成飲用水每月月用量之數量，而依
      系爭專案合約第四條之約定請求被告賠償其餘（即四個飲
      用水桶以外部分）已取回免費供使用之「開飲機」、「飲
      用水桶」、「飲用水桶專用套架」等全部專案硬體設備價
      額，即屬無據。
    (七)再按，給付無確定期限者，債務人於債權人得請求給付時
      ，經其催告而未為給付，自受催告時起，負遲延責任。其
      經債權人起訴而送達訴狀，或依督促程序送達支付命令，
      或為其他相類之行為者，與催告有同一之效力。遲延之債
      務，以支付金錢為標的者，債權人得請求依法定利率計算
      之遲延利息，民法第二百二十九條第二項、第二百三十三
      條第一項前段分別定有明文。查兩造間系爭專案合約並未
      約定價金及專案硬體設備缺損賠償之給付期限，惟原告已
      依督促程序聲請核發支付命令（嗣因被告聲明異議，而視
      為起訴），並經本院核發後併同聲請狀繕本一併於九十六
      年十月十九日送達被告，有送達證書在卷可稽，揆諸上開
      規定，被告就上開尚應給付原告二個月月用量各30桶飲用
      水之貨款5,250元及應賠償原告四個飲用水桶之損失1,200
      元，合計共6,450元（即5,250＋1200＝6,450）債務，即
      應自上開支付命令送達時起，負遲延責任，原告自得請求
      依法定利率計算之遲延利息。
    (七)從而，原告依契約之法律關係，請求被告給付6,450元，
      及自支付命令送達翌日即九十六年十月二十日起至清償日
      止，按年息百分之五計算之法定遲延利息，為有理由，應
      予准許，至逾此部分之請求，則無理由，應予駁回。
三、確定訴訟費用額：本件係小額訴訟判決，應依民事訴訟法第
    四百三十六條之十九之規定，於裁判時確定訴訟費用額，爰
    確定訴訟費用額如主文第二項所示（本件訴訟費用額僅有裁
    判費1000元）。
四、假執行宣告：本件係為被告敗訴之小額訴訟判決，應依民事
    訴訟法第四百三十六條之二十之規定，依職權宣告假執行。
    又被告陳明願供擔保請准宣告免為假執行，經核亦無不合，
    爰依同法第三百九十二條第二項規定，酌定相當之擔保金額
    准許之。
五、據上論結：原告之訴為一部有理由，一部無理由，依民事訴
    訟法第四百三十六條之二十三、第四百三十六條第二項、第
    七十九條、第四百三十六條之十九第一項、第四百三十六條
    之二十、第三百九十二條第二項，判決如主文。
中    華    民    國  九十七  年    一    月  三十一  日
                              臺灣新竹地方法院新竹簡易庭
                                  法  官  汪銘欽
以上正本係照原本作成。
如對本判決上訴，非以其違背法令為理由不得為之，且須於判決
送達後二十日內以上訴狀記載上訴理由向本院提出上訴狀。
中    華    民    國  九十七  年    一    月  三十一  日
                                  書記官  林淑瑜


司法院資訊處製作；財團法人民間司法改革基金會備份。
